【裁判字號】    98,交聲,431
【裁判日期】    980430
【裁判案由】    聲明異議
【裁判全文】
臺灣臺南地方法院交通事件裁定         98年度交聲字第431號
移送機關    交通部公路總局嘉義區監理所臺南監理站
異議人即
受處分人    甲○○
上列異議人即受處分人因違反道路交通管理處罰條例案件，對於
交通部公路總局嘉義區監理所臺南監理站民國98年4月10日所為
之裁決處分（處分案號：嘉監南字第裁74-S00000000號)聲明異
議，本院裁定如下：
    主    文
異議駁回。
    理    由
一、原處分意旨略以：異議人即受處分人甲○○（下稱異議人）
    於民國98年2月27日17時13分許，騎乘車號WRV-148號輕型機
    車行經臺南市○○路與和真路口時，因行經有燈光號誌管制
    之交岔路口闖紅燈，經臺南市警察局第二分局警員攔停，並
    因此查知異議人於駕駛執照吊扣期間（自97年5月12日起至9
    8年5月11日止）駕駛機器腳踏車，而製單舉發，嗣經交通部
    公路總局嘉義區監理所臺南監理站（下稱原處分機關）以其
    違規事證明確，依道路交通管理處罰條例第53條第1項、第2
    1條第1項第5款、第4項（原處分漏載第4項）、第63條第1項
    第3款（原處分漏載第1項第3款）、第67條第3項（原處分漏
    載）及違反道路交通管理事件統一裁罰基準表之規定，分別
    裁處異議人新台幣（下同）1,800元及6,000元，合計共7,80
    0元，並吊銷駕駛執照，一年內禁考，並記違規點數3點等語
    。
二、本件異議意旨略以：異議人原來有重機車駕照，因酒駕吊扣
    中，惟異議人另有汽車駕照，依道路交通安全規則之規定，
    領有汽車駕照者得駕駛輕型機車，異議人於前揭違規時係騎
    乘輕型機車而非重型機車，故不服裁決；又因異議人目前無
    工作，生活困難，請撤銷無照駕駛之罰鍰，及吊銷駕照之處
    分，只繳闖紅燈之罰鍰即可。
三、按汽車駕駛人，行經有燈光號誌管制之交岔路口闖紅燈者，
    處1,800元以上5,400元以下罰鍰，並記違規點數3點，道路
    交通管理處罰條例第53條第1項及第63條第1項第3款分別定
    有明文。又汽車駕駛人之駕駛執照吊扣期間駕駛機器腳踏車
    者，處6,000元以上12,000元以下罰鍰，並當場禁止其駕駛
    、吊銷其駕駛執照，一年內禁考，同條例第21條第1項第5款
    、第4項、第67條第3項亦分別規定甚明。
四、異議人於駕駛執照吊扣期間（自97年5月12日起至98年5月11
    日止）仍騎乘車號WRV-148號輕型機車於前揭時地闖紅燈，
    經臺南市警察局第二分局警員攔停製單舉發，嗣經原處分機
    關以其違規事證明確，依道路交通管理處罰條例第53條第1
    項、第21條第1項第5款、第4項（原處分漏載第4項）、第63
    條第1項第3款（原處分漏記第1項第3款）、第67條第3項（
    原處分漏載）及違反道路交通管理事件統一裁罰基準表之規
    定，分別裁處異議人1,800元及6,000元，合計共7,800元，
    並吊銷駕駛執照，一年內禁考，並記違規點數3點之事實，
    有臺南市警察局98年2月27日南市警交字第S00000000號舉發
    違反道路交通管理事件通知單及原處分機關98年4月10日嘉
    監南字第裁74-S00000000號裁決書各1份在卷可稽，且為異
    議人所不爭執，是此部分事實即堪認定。
五、至異議人雖辯稱其得依據道路交通安全規則第61條第1項第4
    款之規定駕駛輕型機器腳踏車，惟查：
  (一)依94年12月14日修正，並自95年3月1日施行前之道路交通管
    理處罰條例第68條規定：汽車駕駛人因違反本條例及道路交
    通安全規則之規定，受吊扣或吊銷駕駛執照處分時，吊扣或
    吊銷其持有各級車類之駕駛執照，其所指「吊扣或吊銷各級
    車類之駕駛執照」，除指道路交通安全規則第53條分類所指
    之駕駛執照外，亦應包括第61條所准予駕駛較低級車類之駕
    駛資格。故重型機車駕駛人其駕駛執照如經吊扣處分，雖其
    仍持有汽車駕駛執照，且道路交通安全規則第61條第1項第4
    款亦規定：「已領有小型車駕駛執照者，得駕駛輕型機器腳
    踏車」，然其駕駛輕型機車之資格既已依上開道路交通管理
    處罰條例第68條及道路交通安全規則第61條第1項第5款之規
    定，因重型機車駕照之同時亦受吊扣，即不因其另擁有汽車
    執照而解除（交通部89年2月29日交路字第002125號函參
    照)。嗣道路交通管理處罰條例第68條於94年12月14日修正
    ，並自95年3月1日施行。修正時考量原條文之立法理由在於
    違規行為對道路交通秩序之維持及道路交通安全已生較大之
    影響，故規定吊扣或吊銷其持有各級車類之駕駛執照，以限
    制其繼續駕車行駛道路之權利，因係屬駕駛行為之限制，從
    而並不因所持駕駛執照種類不同而有所差異。然於修正上述
    條文時，因一併考量「原條文將違法或違規駕駛人所持有各
    級車類之駕駛執照一併吊扣或吊銷，失之過酷，影響人民工
    作及生活甚鉅」，故修正後之道路交通管理處罰條例第68
    條則改為「汽車駕駛人，因違反本條例及道路交通安全規則
    之規定，受吊銷駕駛執照處分時，吊銷其持有各級車類之駕
    駛執照」，亦即將道路交通管理處罰條例第68條原有條文中
    之「吊扣或」3字予以刪除（立法院交通委員會94年10月5日
    臺立交字第0942400153號函附道路交通管理處罰條例第68條
    審查報告參照）。參酌上揭立法過程暨立法理由，可知最終
    條文係採折衷之見解而有意排除吊扣駕駛執照，亦即於吊銷
    駕駛執照時，仍著重於違規行為影響道路交通秩序與安全較
    鉅，故吊銷行為人持有之各級車類駕駛執照，以完全限制其
    繼續駕車行駛道路之權利；然於吊扣駕駛執照時，則因違規
    行為影響道路交通秩序與安全較為輕微，考量對於人民工作
    及生活之程度，應僅吊扣行為人違法或違規當時所駕駛車輛
    層級之駕駛執照。則就此修法過程以觀，雖現行道路交通管
    理處罰條例第68條已排除吊扣駕駛執照應一併吊扣其所持有
    各級車類之駕駛執照，惟若細酌上開修法過程以及理由，可
    知該條文之所以刪除關於吊扣之情形，主要係因違規人於持
    有較高級之駕駛執照（如大客車），若於駕駛次級之車輛（
    如自小客車）違規，須遭吊扣次級駕駛執照時，因監理機關
    採「一照管理原則」，致違規人無次級之駕駛執照（即自小
    客車）可供吊扣，於此情形若逕而吊扣其較高級之駕駛執照
    （即大客車），恐對人民之生活工作權產生重大影響，是該
    吊扣駕駛執照之效力範圍始應受限。然違規人駕駛較高級之
    車種（如大客車或重型機車）因違規而遭吊扣較高級之駕駛
    執照（即大客車或重型機車），依道路交通安全規則第61條
    第1項各款之規定，應一併限制其駕駛次級車輛之資格（如
    吊扣大客車一併限制其駕駛自小客車之資格，而吊扣重型機
    車駕駛執照，亦一併限制其駕駛輕型機車之資格），尚與上
    述影響人民之生活工作權無涉。否則於上開所舉之情形（即
    吊扣重型機車駕駛執照），若駕駛人仍得持普通小型車駕照
    駕駛輕型機器腳踏車，豈非任由人民依脫法之方式致原吊扣
    重型機車駕駛執照之行政處分無法產生其應有效力。則道路
    交通管理處罰條例中吊扣重型機器腳踏車駕駛執照之規定即
    形同具文，當非立法本意。
  (二)本案受處分人雖另考領有小型車駕駛執照，仍依上開說明，
    其普通重型機車之駕駛執照既遭吊扣，依立法及行政處分之
    目的，即係限制受處分人駕駛普通重型機車及較次級之輕型
    機車之資格，亦即於普通重型機車駕駛執照遭吊扣期間，不
    得騎乘重型機車及輕型機車。況原處分機關所製作送達予受
    處分人之駕駛執照吊扣執行單，右上角處亦有加框明載：「
    重型機車駕駛執照吊扣期間不得持汽車駕駛執照駕駛輕型機
    車」等文字，此亦有原處分機關97年5月12日南監裁字第S00
    000000-0000號駕駛執照吊扣執行單在卷可查，異議人自不
    能認其不知，是異議人稱其仍得持自小客車駕駛執照騎乘輕
    型機車，即有誤解，而無理由。
  (三)從而，原處分機關依據道路交通管理處罰條例第53條第1項
    、第21條第1項第5款、第4項、第63條第1項第3款、第67條
    第3項及違反道路交通管理事件統一裁罰基準表之規定，分
    別裁處異議人罰鍰1,800元及6,000元，合計共7,800元，並
    吊銷駕駛執照，一年內禁考，並記違規點數3點，於法核無
    不當，本件異議人之異議為無理由，應予駁回。
六、據上論斷，應依道路交通管理處罰條例第87條第2項、道路
    交通案件處理辦法第19條，裁定如主文。
中    華    民    國    98    年    4     月    30    日
                      交通法庭  法  官 張家瑛
以上正本證明與原本無異。
如不服本裁定，應於收受送達後5日內向本院提出抗告狀。（應
附繕本）
                                書記官 李淑惠
中    華    民    國    98    年    5     月    4     日


司法院資訊處製作；財團法人民間司法改革基金會備份。
